臺灣臺北地方法院行政訴訟判決　
110年度交字第355號
原      告  蕭昱弘  

被      告  臺北市交通事件裁決所


代  表  人  蘇福智  
上列當事人間交通裁決事件，原告不服被告民國110年6月28日北
市裁罰字第22-A00000000號裁決，提起行政訴訟，本院判決如下
：
    主  文
原告之訴駁回。
訴訟費用新臺幣參佰元由原告負擔。
    事實及理由
一、程序事項：
　　本件係因原告不服被告依道路交通管理處罰條例（以下簡稱
    為道交條例）第8條所為之裁決，提起行政訴訟，經核屬行
    政訴訟法第237 條之1 第1項第1 款規定之交通裁決事件，
    爰依同法第237 條之7 規定，不經言詞辯論，逕為判決。
二、事實概要：
　㈠原告於民國110年5月18日上午10時36分許，駕駛車號000-000
    0號營業小客車（以下稱為系爭汽車），循臺北市中山北路
    往北行駛至與長春路口交岔路口時，涉有「駕車行經有燈光
    號誌管制之交岔路口闖紅燈」之違規行為，經設置該路口之
    科學儀器即固定式闖紅燈及測速照相設備拍照採證，臺北市
    政府警察局中山分局（以下稱為舉發機關）乃以原告違反道
    交條例第53條第1項規定，於同月21日製單逕行舉發。
　㈡原告於110年6月1日向被告提出申訴，經舉發機關查復認違規
    事實明確，原告則於被告函復後，於110年6月28日臨櫃申請
    裁決，被告即開立北市裁罰字第22-A00000000號裁決書（以
    下稱為原處分），依道交條例第63條第1項、第53條第1項規
    定，裁處原告罰鍰新臺幣（下同）2,700元，並記違規點數3
    點。原告於當日簽收完成送達，嗣再於110年7月8日具狀向
    本院提起本件行政訴訟。
三、本件原告主張：
　㈠原告駕駛系爭汽車載客北向行駛至臺北市中山北路與長春路
    口時，車速大約50公里/時，該路口黃燈秒數為3.1秒，行至
    該路口停止線時，因該路口黃燈尚未變為紅燈，如原告緊急
    煞車，依科學數據尚須1秒以上且易生危險，如正常煞車至
    少須12.5公尺，因原告欲右轉民生東路，依交通法規須於該
    路口切換至慢車道，而長春路為4車道之路口，其寬度未及1
    2.5公尺，是故原告依專業常識研判已無法於中山北路方向
    紅燈亮起時緊急煞車，而其時黃燈尚亮，故於變燈前即加速
    通過，原告不知該路口黃燈顯示幾秒，而變換為紅燈須十幾
    秒，依舉發機關提供之相片顯示，僅有1秒，故原告一過停
    止線後，紅燈隨即亮起，偵測儀啟動，但舉發機關紀錄之照
    片均無系爭汽車至停止線前之燈號狀況，該偵測儀是否有檢
    測合格，原告實無法臆測，且原告如確實闖越紅燈，雖該日
    已因疫情進入三級警戒，但該時段之正常車流，長春路應為
    綠燈，為何原告左右兩方均未見長春路有任何車輛駛過或行
    人穿越，反而是對象之中山北路上有車輛由北向南行駛。
　㈡既然偵測儀器是否檢測無誤尚有可疑，而舉發機關並未提供
    原告至停止線前之燈號照片，僅依其後不完整之照片即認定
    原告闖越紅燈，而對原告可能僅是於黃燈時穿越之辯駁置若
    未聞，如此裁罰明顯有便宜行事之嫌。又原告既為職業駕駛
    ，且車上尚載有乘客，自無任意闖越紅燈，置自身與乘客安
    全不理之理，故原告再次聲明僅是因煞車不及，且依專業判
    斷應能於長春路方向綠燈亮起前，通過該路口，並變換車道
    至慢車道便於在下個路口（即民生東路與中山北路口）轉彎
    ，故於黃燈尚亮前駛過停止線，絕無闖越該路口紅燈管制之
    故意。綜上，原告既無違規事實，被告逕依舉發機關移送資
    料即認定原告闖越紅燈而對原告裁罰，並記點處分，實令原
    告無法信服等語。並聲明：原處分撤銷。
四、被告則答辯以：
　　卷查本案經舉發機關就違規事實及舉發過程查復，系爭汽車
    於110年5月18日上午10時36分許，行至臺北市中山北路與長
    春路口（往北），未依號誌指示闖紅燈行駛，為舉發機關依
    採證照片製單舉發。原告陳述「行經路口時尚是黃燈，因要
    變換至慢車道，剛好號誌變燈，非故意違規」一節，經調閱
    採證相片查證，依採證照片上數據顯示，臺北市○○○路○○○路
    ○○○○○○號誌黃燈3.01秒，轉為紅燈，系爭汽車於路口南北向
    行車管制號誌紅燈亮起1.15秒後超越停止線行駛，且於紅燈
    2.64秒後以時速34公里駛入路口，確屬闖紅燈無誤。次查該
    儀器係於紅燈亮起後始啟動偵測，因該車於紅燈亮起後超越
    停止線並進入路口範圍，故儀器偵測該車道車輛，其未依號
    誌指示闖紅燈事實明確等語。並聲明：駁回原告之訴。
五、本院之判斷：
  ㈠按汽車（按含機車）駕駛人，行經有燈光號誌管制之交岔路
    口闖紅燈者，處1,800元以上5,400元以下罰鍰，並記違規點
    數3點，道路交通管理處罰條例第53條第1項、第63條第1項
    第3款分別定有明文。另按違反道路交通管理事件統一裁罰
    基準及處理細則（以下簡稱為裁罰基準及處理細則）第1條
    規定：「本細則依道路交通管理處罰條例第92條第4項規定
    訂定之」、第2條第1、2項規定：「處理違反道路交通管理
    事件之程序及統一裁罰基準依本細則之規定辦理」、「前項
    統一裁罰基準，如附件違反道路交通管理事件統一裁罰基準
    表…」，又依前述基準表，小型車汽車駕駛人違反處罰條例
    第53條第1項規定，於期限內繳納罰鍰或到案聽候裁決者，
    應處罰鍰2,700元，並記違規點數3點。核此等規定，係基於
    母法之授權而為訂定，並參考「車輛大小」、「違規程度」
    、「所生影響」、「違反情節」等各事項而為分級處罰，且
    就裁罰基準及處理細則附件所示統一裁罰基準表中有關處罰
    條例第53條第1、2項裁罰基準內容，並未牴觸母法，準此以
    觀，被告自得依此基準而為裁罰。
  ㈡原告駕駛系爭汽車，於前揭違規時間，沿臺北市中山北路北
    向行駛至長春路口前時，於燈光號誌（中山北路南北向）已
    顯示為紅燈情況下仍續前行，經設置該路口之固定式闖紅燈
    及測速照相設備拍照採證後，為舉發機關逕行舉發之情，有
    採證照片（本院卷第39頁、第41頁）、舉發通知單（本院卷
    第49頁）等附卷可稽。而觀諸採證照片，明白顯示該路口燈
    光號誌顯示為紅燈，系爭汽車則已跨越停止線進入銜接路段
    ，嗣且續前行通過路口，則該汽車有於「有燈光號誌管制之
    交岔路口闖紅燈」之違規行為，事證明確。
  ㈢原告雖主張其通過停止線時仍為黃燈，並無闖越紅燈之故意
    ；並以採證照片顯示僅有南北向（中山北路）行車，而無東
    西向（長春路）車流，質疑固定式闖紅燈及測速照相設備有
    誤云云。
　　⒈查系爭汽車通過中山北路與長春路口時，對面另有一白色
      廂型休旅車亦通過路口由北向南行駛，此外東西向之長春
      路則未見有車輛行駛於該路口等情，有前揭採證照片可參
      ，原告主張於違規時間當下並無東西向車流，乃為事實。
      然按「行車管制號誌在黃色燈號結束時，應有1秒以上之
      全紅時間。…」道路交通標誌標線號誌設置規則第231條第
      2款定有明文，本件系爭汽車係於南北向燈光號誌顯示為
      紅燈後1.15秒許通過停止線進入銜接路段，其時東西向長
      春路之燈光號誌時相應仍處於全紅，本就不能通行，故原
      告以採證照片上僅見南北向車輛而無東西向車輛云云質疑
      採證設備，並非足採。
　　⒉次按違反行政法上義務之行為，除出於故意外，縱出於過
      失亦得予處罰，行政罰法第7條第1項明文可參；又按「行
      車管制號誌各燈號顯示之意義如左：…四、圓形黃燈：圓
      形黃燈用以警告車輛駕駛人及行人，表示紅色燈號即將顯
      示，屆時將失去通行路權。…」道路交通標誌標線號誌設
      置規則第206條第4款亦有明文，原告為營業小客車之職業
      駕駛，對此規定自應知悉並注意遵行。查本件系爭汽車行
      經違規地點而被照相採證時，車速約為34公里/小時，紅
      燈則已顯示1.15秒，此有前開採證照片可考（本院卷第39
      頁），而以系爭汽車當時之車速推算，於路口燈光號誌顯
      示為紅燈之時，系爭汽車距離停止線應超過10公尺（34公
      里60分鐘60秒≒9公尺/秒，9公尺/秒1.15秒＝10.35公尺
      ），則駕駛人即原告駕駛系爭汽車，於違規路口前仍有明
      顯距離，且直行號誌已顯示為黃燈情況下，既可預期前方
      路口燈光號誌即將顯示為紅燈，仍未減速以便隨時煞停，
      乃於號誌轉變為紅燈後，續行進入銜接路段再通過該路口
      ，原告應注意且能注意燈光號誌將轉變為紅燈，其就本件
      系爭違規有過失自可認定。
六、綜上所述，本件原告駕駛系爭汽車於上開違規時間、地點，
    行經有燈光號誌管制之交岔路口闖紅燈之違規行為，既屬明
    確，被告依道交條例第53條第1項、第63條第1項（第3款）
    及裁罰基準及處理細則之規定，裁處原告如原處分所示，於
    法並無違誤。原告猶執前詞指摘原處分不當，訴請撤銷原處
    分，為無理由，應予駁回。
七、本件判決基礎已臻明確，兩造其餘之攻擊防禦方法及訴訟資
    料，經本院斟酌後，核與判決不生影響，無一一論述之必要
    ，併予敘明。
八、本件第一審裁判費為300元，依法應由敗訴之原告負擔，且
    係原告於起訴時繳納，爰確定第一審訴訟費用額如主文第2
    項所示。　　
據上論結，本件原告之訴為無理由，依行政訴訟法第237條之8第
1項、第98條第1項前段，判決如主文。　　
中　　華　　民　　國　　110 　年　　11　　月　　11　　日
　　　　　　　　　行政訴訟庭　法　官　吳坤芳
上為正本係照原本作成。
如不服本判決，應於判決送達後20日內，向本院提出上訴狀並表
明上訴理由（原判決所違背之法令及其具體內容或依訴訟資料可
認為原判決有違背法令之具體事實），其未載明上訴理由者，應
於提出上訴後20日內向本院補提理由書（上訴狀及上訴理由書均
須按他造人數附繕本，如未按期補提上訴理由書，則逕予駁回上
訴），並應繳納上訴裁判費新臺幣750元。

中　　華　　民　　國　　110 　年　　11　　月　　11　　日
　　　　　　　　　　　　　　　書記官　林妙穗

訴訟費用計算書
項　　　　目　　　　　　　金　額（新臺幣）　　備　註
第一審裁判費　　　　　　　　300元
合        計　　　　　　　　300元